臺灣高等法院臺中分院刑事判決　　　　　　　　　　九十一年度上訴字第九七五號
　　上　訴人即
　　自　訴　人　甲○○○○飲事業有限公司
　　法定代理人　乙○○
　　代　理　人　戊○○
　　被　　　告　己○○
　　　　　　　　辛○○
　　　　　　　　丁○○
　　右三人共同
　　選任辯護人　庚○○
　　被　　　告　丙○○
右上訴人因被告等無故侵入住宅案件，不服臺灣臺中地方法院八十九年度自更字第三
二號，中華民國九十一年四月二十五日第一審判決提起上訴，本院判決如左：
    主  文
上訴駁回。
    理      由
一、本案經本院審理結果，認第一審判決並無不當，應予維持，並引用第一審判決書
    記載之理由（如附件）。
二、自訴人上訴意旨略以：被告等人未經自訴人公司人員之同意即擅行進入該餐廳的
    廚房斷水斷電及瓦斯，顯有違法，且自訴人有押租金九十萬元在中友百貨公司，
    當時也有要律師通知中友百貨公司要斷水斷電的時候，須經過法院之判決許可，
    本來中友百貨公司同意租金延至三月底支付，結果在三月二日中友人員就來執行
    斷水斷電及瓦斯，並強行侵入該公司之工作場所，依約欠租雖然可斷水斷電但需
    經法院執行云云。
三、惟查本件中友百貨公司與自訴人十二星座公司就系爭房屋於八十七年二月十七日
    所簽訂之定期租賃契約，租期自八十七年三月一日起至九十年五月三十日止，租
    金自八十七年三月一日起至八十七年五月三十一日止，每月租金為五十萬元；自
    八十七年六月一日起至八十八年五月三十一日止每月租金為五十五萬元，依約每
    月之租金於每月之始日一次付清，前開租賃契約並經台灣台中地方法院公證處公
    證在案，嗣自訴人因積欠中友百貨公司八十七年十月、十一月份之租金，經中友
    公司前後於八十七年十一月二日及八十七年十一月二十三日以存證信函通知自訴
    人十二星座公司於函到五日內，以現金付清，否則即依契約予以停止水、電、瓦
    斯供應，至租金付清為止；並於八十八年二月二十二日以備忘錄通知自訴人公司
    ：自訴人所簽發用以支付八十八年三月份之租金支票帳戶，業經銀行拒絕往來，
    請自訴人於八十八年三月一日以現金五十五萬元換回租金支票，否則中友公司將
    依兩造租約第六條規定，於八十八年三月二日上午十點派人停止供應水電瓦斯，
    此有公證書、租賃契約書、世紀廿一廣場服務中心備忘錄、中友百貨公司存證信
    函等附卷可憑（台灣台中地方法院八十八年度偵字第六九八六號卷影本第三十～
    三十九頁），足見自訴人確有積欠租金之情事。
四、雖自訴代理人趙慧芳到庭指稱：十二星座之營業時間係在早上十時，配電室在該
    公司工作人員之更衣室，他們強行進入該公司之工作場所，且該公司在接獲中友
    公司前開信函後，亦曾委託律師於八十八年二月二十五日發函告中友公司，謂房
    屋租賃之法律關係，民法訂有專章，非私人間之契約所能變更。若中友公司不經
    法律正當途徑，而以強制之方法行之，必當訴由法院，依法提出刑事追訴，被告
    等人未經法院判決確定，即率行進入其餐廳，並推開員工斷水斷電，涉有無故侵
    入犯行云云；但查依自訴人與中友百貨公司所訂立之前開租賃契約條款之約定，
    其中第三條第五項明定：「乙方（指十二星座公司）應將每壹個月之租金於每壹
    個月之始日壹次付清，不得遲延----」、第六條第三項更約定：「租金若給付遲
    延時，甲方（指中友百貨公司）得將本租賃標的物予以停止供應水、電、瓦斯等
    ，乙方（指十二星座公司）不得異議----」；前項約款既由自訴人公司及中友百
    貨公司雙方基於自由意思所簽立，亦無違反公序良俗及公平之意旨，本諸契約自
    治之精神，前開約款對於兩造自均有拘束力，本件自訴人十二星座公司給付中友
    百貨公司八十七年十一月十五日及八十八年三月一日票期之二紙面額各五十五萬
    元支票，既均因無法如期兌現而被退票，此有各該支票及退票理由單等影本附臺
    灣臺中地方法院檢察署八十八年度偵字第六九八六號偵查卷宗影本第三十至三十
    五頁可稽，則被告等人依前揭約定為斷水斷電及瓦斯之行為，乃行使其契約上之
    權利，初不待租賃契約之終止及法院公權力之介入。況法院之公證，係針對自訴
    人及中友百貨公司訂立租約之事實予以形式真正之證明而已，雙方之權利義務關
    係如何，仍應須依照雙方契約條款之約定，自不因該租約曾經法院公證，即否認
    當事人依契約所得享有之權利，否則私法自治之精神，豈非蕩然無存？
五、此外，就被告等人於執行斷水電時，進入自訴人十二星座公司之行為，據案發當
    時任甲○○○○廳主廚之莊育武與副主廚黃鴻華分別於原審法院具結證稱：「因
    總電箱在我們廚房的倉庫內，約在十點半時中友公司的人進入廚房內說要斷水斷
    電要直接進入倉庫內----」（莊育武部分）、及「約在中午十一點應是保全人員
    進來約有六、七個，主廚主擋他們，我在主廚後面，他們有將主廚稍微推開，我
    問他們要做什麼，他們說奉公司的命令要斷水斷電及斷瓦斯，說因租金沒有繳，
    那時廚房很亂，我閃開他們就進去倉庫裡面，就將水電關掉----」（黃鴻華部分
    ）等語（原審卷第一宗第一百五十、一百五十九頁）；再參諸自訴代理人戊○○
    及被告丁○○於本院當庭繪製中友公司之配電及甲○○○○廳之工作室分配圖所
    示：整棟中友百貨公司之配電室亦確實係位在自訴人公司廚房旁邊、倉庫之後方
    ，因此被告等人縱因交涉及維護秩序之必要而進入甲○○○○廳，甚至執行斷水
    電之工作人員係通過自訴人十二星座公司之廚房，亦無非係到達配電室之路徑而
    已，難認被告等人主觀上有何無故侵入其建築物之不法犯意。
六、綜上所述，本件被告等既因自訴人方面遲延給付租金而依契約之約定執行中友百
    貨公司對系爭租賃標的物停止供水供電之合法權利，證人即本件案發當日據報前
    往到場處理之臺中市警察局第二分局育才派出所警員徐李玉及游聖賢於原審法院
    復均結證稱：沒有看到中友公司之人員與甲○○○○廳人員發生爭執口角或推擠
    之情事等語（見原審卷第一宗第一百二十九頁）；另自訴人十二星座公司總經理
    戊○○另案在臺灣臺中地方法院檢察署對本件被告四人就同一情事，所提告訴一
    案（上開第六九八六號偵卷第二十八頁）中提出之現場照片亦未見現場有何衝突
    之跡象等情，顯見當時中友百貨公司人員為執行斷水斷電措施之合約權利，其進
    入現場行使該項權利，並未有何逾越必要程度之情事，自與刑法第三百零六條第
    一項無故侵入他人建築物罪之構成要件不符；此外，復查無任何其他積極事證，
    足資證明被告四人有何無故侵入他人建築物之犯行，是本案尚難僅以自訴人之指
    訴，遽為不利於被告四人犯罪事實之認定，原審因之以本案既不能證明被告四人
    有何無故侵入住宅之犯行，而為其等無罪之判決，其認事用法自無不合，本件自
    訴人之上訴核屬無據，為無理由，應予駁回。
七、被告己○○經合法傳喚無正當理由未到庭，其選任辯護人庚○○亦稱其無法趕到
    ，同意一造辯論判決，爰不待其陳述逕行判決之。
三、據上論斷，應依刑事訴訟法第三百七十一條、三百七十三條、第三百六十八條，
    判決如主文。
中      華      民      國      九十一      年    七    月    三十一    日
                                   臺灣高等法院臺中分院刑事第七庭
                                         審判長法  官　林  榮　龍
                                               法　官  黃  日  隆
                                               法  官  謝  說  容
右正本證明與原本無異。
不得上訴。
                                               書記官　金  珍  華
中      華      民      國　  九十一     年      八       月     二     日
                                                              　　　　　Ｆ
